【裁判字號】    92,交抗,683
【裁判日期】    920818
【裁判案由】    違反道路交通管理處罰條例
【裁判全文】
臺灣高等法院交通事件裁定                        九十二年度交抗字第六八三號
    抗  告  人  甲○○
    即受處分人
    抗  告  人  芝柏企業股份有限公司
右抗告人因違反道路交通管理處罰條例案件，不服臺灣桃園地方法院，中華民國九十
二年五月三十一日所為裁定（九十二年度交聲字第八號），提起抗告，本院裁定如左
：
    主  文
抗告駁回。
    理  由
一、原裁定以原處分意旨略以異議人甲○○於民國九十一年十月十一日下午一時三十
    九分許，駕駛車牌號碼Ｐ六－七八八五號自用小客車（車主：芝柏企業股份有限
    公司），行駛於國道一號公路北上四十二點六公里處外側車道，未依規定循減速
    車道行駛，並至交流道出口槽化線，未保持安全間隔強行插入連貫行駛汽車中間
    ，經內政部警政署國道公路警察局第一警察隊（下稱國道第一警察隊）攔截舉發
    「未依循減速車道減速，強行插入連貫車陣之中，經槽化線」，填製公警局交字
    第Ｚ00000000號舉發違反道路交通管理事件通知單，異議人於到案期日
    前提出申訴，嗣經臺北市交通事件裁決所以違反道路交通管理處罰條例第三十三
    條第一項、第六十三條第一項第一款，開立北市裁三字第駕裁二二－Ｚ0000
    0000號違反道路交通管理事件裁決書，裁處異議人新台幣（下同）三千元整
    ，並記違規點數一點。及聲明異議意旨則以：（一）國道一號公路標線規劃不當
    ，北向自四十三點五公里起，地上標線即為較短之出口標線，出口處是在四十二
    點六公里處，直到出口前，仍舊是出口標線，且延續至四十一點五公里，對於首
    次用路人，會誤判此車道亦可離開交流道（建國高架及汐五高架環北即是二例）
    。九十一年十月十一日十三十三十九分許伊駕駛車號Ｐ六－七八八五自用小客車
    行駛於國道一號公路上，預計經由林口交流道（北上四十二點六公里出口處）駛
    離國道一號公路，故伊於四十三點二公里處即依循標線指示行駛於最右線車道，
    並非如舉發違規之警員所述未依規定駛入外側減速車道，然因異議人初次由該出
    口下交流道，因上述標線規畫不當，於行駛至出口三百公尺（即警員所稱指示標
    誌）之前，始發現伊行駛之車道無法駛出交流道，當下立即減速並打右轉方向燈
    ，欲切入出口車道，但因當時出口多為大型客運及砂石車，為了不影響車道後方
    車輛安全，故當有一小客車車速較慢而與前車有一距離，伊趁機將車子切入，並
    未影響後方小客車之行車安全，且當時警員正於槽化線上方取締大型砂石車，據
    此判斷，伊無法同時跨越槽化線，顯見舉發單之內容與事實有所違誤。（二）另
    高速公路交通管制規則從未聽聞，究公告於何處，復行駛路肩之車輛何其多，但
    少見警員開單取締，實令人不服，因而提出異議云云。經查（一）據證人即舉發
    違規之警員毛桂生到庭証稱：離出口前方三百公尺處有指標表明要下匝道須靠右
    行駛，減速車道離出口處約有五十到一百公尺左右，只有這個減速車道是標示白
    色短線。伊舉發當時車輛很多，異議人未依指標走最外側車道，並於出口處直接
    切入匝道，有壓到槽化線，由於異議人是切入車牌號碼ＤＰ－四０三三號及ＪＹ
    －五八六一號兩台車輛中間，有交通上之危險，伊才舉發等語，足認只有在離出
    口處約五十到一百公尺左右之減速車道標示白色短線，並非如異議人所陳述之北
    向四十三點五公里至四十一點五公里均標示白色短線，並無標線規劃不當進而造
    成駕駛人誤判之情形，合先敘明。異議人雖辯稱：伊自四十三點二公里處即依循
    指示行駛於最右線車道云云，然據證人毛桂生之前開證詞及觀諸異議人所呈附卷
    之行車圖示，若果如異議人所言已於四十三點二公里處行駛於最右線車道，則應
    循線直接進入減速車道，而不會有其後於出口處切入車陣之情形，顯見異議人並
    未依規定駛入外側減速車道，而是行駛於外側車道。再則異議人辯稱：伊於行駛
    至出口處三百公尺之前，始發現所行駛之車道無法駛出交流道，當下立即減速並
    打右轉方向燈，見有一車速較慢之小客車與前車有一段距離，此時才趁機切入車
    陣，並未影響後方小客車之行車安全云云，益徵異議人確有上述駕駛行為無疑，
    而此種在匝道出口前插入連貫排隊下匝道之車輛之駕駛行為，易肇致尾隨本車之
    後方車輛與所插入車陣之後方車輛反應不及而增加發生交通事故之危險，自屬驟
    然或任意換車道之駕駛行為，並不因異議人是否有減速或事先顯示方向燈，或所
    插入車陣中的車輛之速度快慢而有不同之認定。另證人毛桂生證稱異議人確有壓
    到槽化線，對此異議人在法庭上表明並不知道自己是否有壓到槽化線，然證人毛
    桂生與異議人並無仇隙，亦僅係依法執行取締交通違規勤務，實無故為誣陷之理
    ，故其壓到槽化線之證言，應堪採信。（二）高速公路交通管制規則於九十一年
    八月三十日由交通部所公佈，異議人雖難以知悉所違反之法律條文名稱或詳細條
    文內容，但對於應遵守之交通規則已有所了解，此在異議人所提之申訴書中可查
    知，再依不法不得主張平等權之原則，異議人不得以只有自己被警察舉發，其他
    違規之人未被舉發為理由而聲明異議，衡上判斷，異議人確有於在高速公路出口
    處強行插入車陣之行為，是證人毛桂生就本件之舉發並無不當，原裁決機關援引
    首開規定，裁處罰鍰三千元，並記違規點數一點，核無不合，異議人所辯顯係事
    後卸責之詞，委不足採，異議意旨求為撤銷原裁決，並無理由，應予駁回。
二、抗告意旨略以舉發員警身為關係人，如何以公正立場陳述現場，若違規案件均以
    舉發員警說詞作為證詞，而未實地現場求證，異議抗告何效，是否應傳訊當時位
    於抗告人後方車輛之駕駛，說明當時情形，方足採信，原審曾承諾要找出車輛不
    得越過槽化線之法律條文，不論有無，均須善盡告知之責任，原審裁決文隻字未
    提，著實令人難以信服。
三、按汽車行駛於高速公路或設站管制之道路，而不遵管制之規定者，處汽車駕駛人
    新臺幣三千元以上六千元以下罰鍰。第一項關於高速公路之使用限制、禁止、行
    車規定及管理等事項之規則，由交通部會同內政部定之。道路交通管理處罰條例
    第三十三條第一項、第三項定有明文，又汽車駕駛人有道路交通管理處罰條例第
    三十三條之情形者，除依原條款處罰鍰外，並予記違規點數一點，同條例第六十
    三條第一項第一款亦定有明文。再汽車在行駛途中，不得驟然或任意換車道，如
    欲超越前車或變換車道時，應先顯示方向燈告知前後車輛，並保持安全距離及間
    隔，方得超越或變換車道，及汽車駛離高速公路主線車道擬進入交流道、服務區
    、休息站時，應先駛入外側車道，再循減速車道逐漸降低速率行駛之，高速公路
    交通管制規則第十一條、第十六條分別定有明文。又槽化線，用以引導車輛駕駛
    人循指示之路線行駛，並禁止跨越，道路交通標誌標線號誌設置規則第一百七十
    一條第一項亦定有明文。另按汽車駕駛人於高速公路駕車插入正在連貫行駛汽車
     之中間，顯具高度危險性，亦係屬高速公路上不當之違規行為，自應依道路交
     通管理處罰條例第三十三條處罰，交通部七十六年（七六）交路字第○二七八
     八五號函亦著有明文。查抗告人甲○○於民國九十一年十月十一日下午一時三
    十九分許，駕駛車牌號碼Ｐ六－七八八五號自用小客車，行駛於國道一號公路北
    上四十二點六公里處外側車道，未依規定循減速車道行駛，並至交流道壓到出口
    槽化線，未保持安全間隔，任意變換車道，強行插入連貫行駛汽車中間之事實，
    業經證人即舉發之員警毛桂生證述明確，復有舉發違反道路交通管理事件通知單
    、內政部警政署國道公路警察局第一警察隊九十一年十月三十一日公警交國一交
    訴字第○九一○○一五四四三號函在卷可稽，該違規通知單亦經抗告人甲○○簽
    收在案，抗告人甲○○亦確有行經該處，本件並無任何積極證據足以證明該執勤
    員警之舉發係屬虛偽，或使人足信該名員警有何不可採之品性證據或前科證據存
    在，抗告人甲○○亦未提出該名執勤員警之舉發確屬不實之相關證據以供調查，
    尚難僅憑抗告人之片面指述遽認本件有濫行取締之情形；本件既查無任何積極證
    據足資證明該員警有捏造事實濫行舉發之情事，則執勤員警本其維護交通秩序安
    全職責所為之依法舉發，自應受到合法正確之推定。又該員警就舉發情形之陳述
    甚為詳盡，原審認其證述可採，尚無不合，抗告人甲○○請求傳訊位於抗告人甲
    ○○後方車輛之駕駛，核無必要，抗告人甲○○有違上開法令之規定，違規之事
    實明確，原裁定認原處分機關援引前開道路交通管理處罰條例規定對抗告人甲○
    ○裁處罰鍰新臺幣三千元，並記違規點數一點，核無違誤，而駁回抗告人甲○○
    於原審之異議，揆諸前揭之規定，經核無誤，抗告人甲○○之抗告為無理由，應
    予駁回。又受處分人，不服第八條主管機關所為之處罰，得於接到裁決書之翌日
    起二十日內，向管轄地方法院聲明異議。法院受理前項異議，以裁定為之。不服
    前項裁定，受處分人或原處分機關得為抗告。但對抗告之裁定不得再抗告，道路
    交通管理處罰條例第八十七條定有明文，另按受處分人或原處分機關對於地方法
    院或其分院交通法庭所為之裁定有不服者，得為抗告，道路交通案件處理辦法第
    二十五條第一項亦定有明文，查抗告人芝柏企業股份有限公司並非受處分人，有
    上開違規通知單、裁決書可稽，原審法院並未對之為裁定，其就原審法院對於受
    處人甲○○所為之裁定提起抗告，揆諸上開規定，與法亦屬不合，應予駁回。
四、依道路交通管理處罰條例第八十九條，道路交通案件處理辦法第二十六條，刑事
    訴訟法第四百十一條第一項前段、 第四百十二條裁定如主文。
中    華      民    國       九十二     年        八      月  十八    日
                              臺灣高等法院交通法庭
                                  審判長法  官  陳  正  雄
                                        法  官  許  錦  印
                                        法  官  許  宗  和
右正本證明與原本無異。
不得再抗告。
                                        書記官  廖  艷  莉
中    華      民    國       九十二     年        八      月  十八    日


司法院資訊處製作；財團法人民間司法改革基金會備份。
